最高法院刑事判決　　　　　　　　　　　　　　　八十八年度台上字第六四九四號
　　上　訴　人　乙○○
　　選任辯護人　施家治律師
　　上　訴　人　甲○○
右上訴人等因妨害自由案件，不服台灣高等法院台中分院中華民國八十六年十一月十
一日第二審判決（八十六年度上訴字第一二六二號，起訴案號：台灣台中地方法院檢
察署八十四年度偵字第三三○一號、八十五年度偵字第一三八四八號），提起上訴，
本院判決如左：
    主  文
上訴駁回。
    理  由
按刑事訴訟法第三百七十七條規定，上訴於第三審法院，非以判決違背法令為理由，
不得為之。是提起第三審上訴，應以原判決違背法令為理由，係屬法定要件。如果上
訴理由狀並未依據卷內訴訟資料，具體指摘原判決不適用何種法則或如何適用不當，
或所指摘原判決違法情事，顯與法律規定得為第三審上訴理由之違法情形，不相適合
時，均應認其上訴為違背法律上之程式，予以駁回。本件上訴人乙○○上訴意旨略稱
：(1)原判決認定上訴人教唆甲○○以法律以外之途徑索討債權，僅依上訴人等三人間
歷次供述之矛盾，並未說明直接或間接之證據，上訴人於本案中未取得分文純屬被害
人。(2)原審未傳喚告訴人劉棟材及其妻曹琪華與上訴人對質，又上訴人借與旭展公司
之金額均有票據可證，原判決僅稱約一千餘萬元，未予詳查，再案發前上訴人曾交支
票交與吳榮倉，吳某曾以和平手段向旭展公司會計沈淑貞取回二百五十萬元，原審就
此重要事實亦未予調查，另吳榮倉、甲○○取得之七百九十萬元其資金流向均不明瞭
，原判決自有調查職責未盡之違法云云。上訴人甲○○上訴意旨略稱：(1)本件告訴人
劉棟材係自願前往或被強行押走？事關犯罪之成立與否？原審未依上訴人之聲請，傳
喚告訴人到庭對質，又未於判決內說明其理由，自屬有違。(2)本件告訴人係因在自己
經營之商場遭人索債，礙於顏面而自願與上訴人同往，否則，由草屯至台北與台南間
，須經多處高速公路收費站，告訴人何以未及時求救？原判決遽依告訴人之指述，即
認上訴人有妨害自由犯行，自有違經驗法則及證據法則等語。惟查原判決綜核卷內證
據資料，認定上訴人等有犯妨害自由犯行，因而撤銷第一審關於上訴人甲○○、乙○
○部分不當之科刑判決，改判論處上訴人甲○○共同連續以非法方法，剝奪人之行動
自由（累犯）罪刑，上訴人乙○○教唆以非法方法，剝奪人之行動自由罪刑（並宣告
緩刑），已詳其調查證據之結果及其取捨證據認定之理由，並說明：上訴人乙○○
身為華南商業銀行草屯分行副理，且自承上過大學，並讀過法律，則對於正常債務之
處理程序自甚熟悉，要無不知應依何種程序行使權利，尋求救濟之理；上訴人乙○○
既明知旭展公司倒閉，其債權縱參加債權人會議，所獲償還之比例自低，惟由其仍告
知甲○○稱：「本金拿回來就好，利息不算沒關係」等情觀之，若非使用非法手段，
豈有仍可就被倒之本金仍獲得完全清償之可能？況上訴人乙○○既稱其參加債權人會
議並無特別條件，只要人家可接受的伊即可以接受，則上訴人乙○○自僅參加債權登
記即可，要無將鉅額之債權輕易委由其自稱並不熟識且無信賴關係之上訴人甲○○代
為處理之理，且亦無本金受完全清償之可能，是上訴人等所稱交付支票僅在參加債權
人會議，顯違常情，要難採信。再依甲○○於偵查中供稱：吳榮倉自八十三年六月後
即不再介入本件債務糾葛事件，伊係直接自上訴人乙○○取得支票，不再透過吳榮倉
聯絡。而吳榮倉亦於偵查中供稱：「因為當時乙○○說他是公務員，叫我承認錢是我
的，結果被移送擄人勒贖」等情以觀，上訴人乙○○教唆甲○○以非法方法逼索債務
，自屬明確。次查上訴人甲○○已承認二次在恆豐企業公司台中辦事處前由伊與莊明
輝及綽號「阿清」（莊明輝之友）三人將告訴人劉棟材載往台南、台北二地，上訴人
甲○○雖辯稱係劉棟材自願與其前往，然而苟係告訴人劉棟材出於自由意思而隨同前
往並自動償還債務，應無自台中縣太平市分別遠赴台南縣新營市及台北市後，再以電
話告知其妻曹琪華匯款至上訴人甲○○帳戶內之必要。告訴人既願償還債務，即應自
行或尋求親友之支援籌措款項，亦無隨上訴人甲○○等人前往台南市「卡得利理容院
」及台北市○○○路「貴族賓館」內，再由告訴人之妻曹琪華向親友籌款償債後始得
返家之理，且上訴人甲○○上開犯罪事實並經告訴人劉棟材分別於警訊及偵查中指述
綦詳，而其被毆打之事實復有診斷證明書一紙、照片三幀可證，其被迫簽發六張面額
各五十萬元之本票，亦有本票六張附卷可佐，告訴人劉棟材因遭上訴人甲○○等三人
強行押走不能返家而行動自由被剝奪，二次均於匯款後始獲釋放等罪證已明，縱上訴
人甲○○等有將劉棟材押至公共場所且未將其身體捆綁屬實，被害人既無法自由返家
，要不影響其行動自由被剝奪之事實認定。分別於判決理由內予以指駁，就形式上觀
察並無違背法令情形。次查原審未依上訴人等之聲請，傳喚告訴人劉棟材等到庭對質
，訴訟程序雖有未洽，然顯然於判決無影響，依刑事訴訟法第三百八十條之規定，亦
不得為上訴第三審之理由。末查採證認事乃事實審法院之職權，苟其證據之取捨及事
實之認定並不違背論理法則及經驗法則，即不容任意指為違法而執為適法之第三審上
訴理由。上訴意旨置原判決之明白論斷於不顧，仍執陳詞，否認犯罪，乃單純事實之
爭執，又未依據卷內訴訟資料對原判決究竟如何違背法令為具體之指摘，徒憑己見就
原判決已說明事項或屬原審採證認事職權之適法行使，任意指摘為違法，自不得據為
第三審上訴之合法理由。其上訴違背法律上之程式，應予駁回。
據上論結，應依刑事訴訟法第三百九十五條前段，判決如主文。
中      華      民      國    八十八    年     十一     月     十八     日
                              最高法院刑事第二庭
                                  審判長法官  莊  來  成
                                        法官  呂  潮  澤
                                        法官  謝  俊  雄
                                        法官  白  文  漳
                                        法官  蘇  振  堂
      右正本證明與原本無異
                                              書  記  官
中      華      民      國    八十八    年     十一     月    二十五    日
